最高法院刑事判決　　　　　　九十六年度台上字第三六七四號
上　訴　人　乙○○
　　　　　　丙○○
共　　　同
選任辯護人　林復華律師
　　　　　　林柏瑞律師
上　訴　人　甲○○
上列上訴人等因常業竊盜案件，不服台灣高等法院台中分院中華
民國九十六年二月二十七日第二審判決（九十五年度上訴字第一
八九０號，起訴案號：台灣台中地方法院檢察署九十四年度偵字
第二０三五九、二０四一一號），提起上訴，本院判決如下：
    主  文
原判決關於甲○○、乙○○、丙○○部分撤銷，發回台灣高等法
院台中分院。
    理  由
本件原判決撤銷第一審關於上訴人甲○○、乙○○、丙○○（下
稱上訴人等三人）之科刑判決，改判論上訴人等三人以共同以犯
竊盜罪為常業罪。處甲○○有期徒刑參年，並應於刑之執行前令
入勞動場所，強制工作參年；乙○○有期徒刑壹年參月；丙○○
有期徒刑壹年肆月；並均為相關從刑之宣告。固非無見。
惟查：（一）刑事訴訟法第一百五十五條第二項規定：「無證據
能力、未經合法調查之證據，不得作為判斷之依據」、第一百五
十九條第一項亦明定：「被告以外之人於審判外之言詞或書面陳
述，除法律有規定者外，不得作為證據」。查本件被害人廖啟村
等四十五人於警詢中之指述，屬審判外之陳述，依上開規定，除
法律有特別規定外，即除有同法第一百五十九條之二、第一百五
十九條之三、第一百五十九條之五等規定之情形外，不得作為證
據。而同法第一百五十九條之五規定係以：「被告以外之人於審
判外之陳述，雖不符前四條之規定，而經當事人於審判程序同意
作為證據，法院審酌該言詞陳述或書面陳述作成時之情況，認為
適當者，亦得為證據」、「當事人、代理人或辯護人於法院調查
證據時，知有第一百五十九條第一項不得為證據之情形，而未於
言詞辯論終結前聲明異議者，視為有前項之同意」，並無當事人
或辯護人於審判期日前之準備程序未爭執其證據能力，即不得於
審判程序聲明異議之規定。本件上訴人甲○○之原審辯護人於原
審審判程序中陳稱：「被害人的筆錄都沒有證據能力」云云（原
審第三卷第一一五頁），即已於言詞辯論終結前聲明異議，有審
判筆錄在卷可稽。乃原判決竟以：該辯護人於第一審已受委任，
及於原審準備程序均未爭執警詢筆錄無證據能力，且其於第一審
即已閱卷而充分瞭解被害人警詢筆錄之內容，果被害人之警詢筆
錄確有疑問、不實之處，理應於第一審或原審行準備程序時即爭
執其證據能力，況原審自民國九十五年九月一日行準備程序後，
迄九十六年二月十四日最後一次審理時，已間隔數月，歷經多次
開庭，辯護人均未曾爭執被害人警詢筆錄無證據能力，豈有於最
後一次審理庭時突然驚覺，而爭執被害人之警詢筆錄無證據能力
。按傳聞法則之排除，係欲藉交互詰問以發現真實，而非藉交互
詰問以拖延訴訟之進行，是認辯護人此部分之主張自不足採，被
害人之警詢筆錄應有證據能力云云，而採被害人之警詢陳述資為
認定本件犯罪事實之證據（原判決第五頁第十四行至第六頁第七
行、第十一頁倒數第二行至第十二頁第七行）。其所為論斷，即
非適法，有判決不適用法則之違背法令。（二）科刑之判決書，
須將認定之犯罪事實詳予記載，然後於理由逐一說明其憑以認定
之證據，以使事實與理由兩相一致，方為合法，倘事實已有敘及
，而理由內未加說明，是為理由不備，理由內已加說明，而事實
無此記載，則理由失其依據，均足構成撤銷之原因。原判決事實
之認定及理由之說明以：上訴人等三人參與羅育雄為首之竊車集
團（並有何俊興、洪嘉宏、許清海、周家福、綽號「阿富」、「
阿民」、「阿信」等成員），甲○○負責解體贓車、運送零件；
丙○○負責組裝、維修AB車；乙○○負責抄寫贓車資料、AB車之
買賣價差，甚或偶而代羅育雄交付竊車代價予陳昱餘，而為分工
行為。因此甲○○自九十三年三、四月間，加入該竊車集團起，
就如原判決（下同）附表一編號11至55等部分；丙○○自九十四
年四月間，加入該竊車集團起，就附表一編號13至55等部分；乙
○○自九十四年十月間，加入該竊車集團起，就附表一編號21至
55等部分，對於該集團整個竊車行為應負共同正犯之罪責；並認
定：該竊車集團竊取附表一編號1至55所示之五十五輛汽車等情
。然據上訴人甲○○及同案被告陳昱餘於原審審理中均稱：沒有
偷那麼多車云云（原審第三卷第一一四頁背面）。原判決於理由
並說明：何俊興確有於附表一編號12所示之時、地與許清海；於
附表一編號13、22、46、49、52所示之時、地自行；於附表一編
號24、25、29、31、42所示之時、地與陳昱餘；於附表一編號35
、44所示時、地與綽號「阿富」；於附表一編號40所示之時、地
與被告陳昱餘、洪嘉宏；而洪嘉宏亦於附表一編號37、47所示時
、地與綽號「阿民」、「阿信」；於附表一編號39、50所示之時
、地與陳昱餘；於附表一編號53所示之時、地與綽號「阿信」等
人竊取被害人之自小客車等情，亦據何俊興、洪嘉宏於警詢中分
別證述在卷云云（原判決第十一頁倒數第三至十一行）。而就除
此之外之附表一編號11、14至21、23、26、27、28、30、32、33
、34、36、38、41、43、45、48、51、54、55等二十六輛汽車（
依原判決所認定編號1 至10部分與上訴人等三人無關，不予論述
），原判決於附表載稱：係該集團不詳成員所竊取。然原判決對
認定此二十六輛汽車係該集團不詳成員所竊取之事實，並未於理
由內說明其所憑之證據及認定之理由，有判決不備理由之違背法
令。以上或為上訴意旨所指摘，或為本院得依職權調查之事項，
應認原判決關於上訴人等三人部分有撤銷發回之原因。基於審判
不可分原則，原判決就上訴人等三人不另為無罪諭知部分，應併
予發回。又本件上訴人乙○○、丙○○於第一審判決後，亦提起
第二審上訴，原判決於當事人欄未記載其二人為上訴人，亦有疏
漏，案經發回，併予指明。
據上論結，應依刑事訴訟法第三百九十七條、第四百零一條，判
決如主文。
中　　華　　民　　國　九十六　年　　七　　月　　六　　日
                      最高法院刑事第五庭
                          審判長法官  林　增　福
                                法官  邵　燕　玲
                                法官  張　清　埤
                                法官  陳　世　雄
                                法官  蔡　國　在
      本件正本證明與原本無異
                                      書  記  官
中　　華　　民　　國　九十六　年　　七　　月　 十二 　日
                                                      Ｋ
